臺灣臺南地方法院刑事判決
109年度金訴字第190號
聲  請  人  臺灣臺南地方檢察署檢察官
被      告  林函蒓


上列被告因詐欺案件，經檢察官聲請簡易判決處刑（109年度偵
字第12469號），本院認為不宜以簡易判決處刑，改依通常程序
審理，判決如下：
    主  文
甲○○幫助犯詐欺取財罪，處拘役伍拾日，如易科罰金，以新臺幣
壹仟元折算壹日。緩刑貳年。
    事  實
一、甲○○雖預見將個人金融帳戶提供他人使用，可能幫助他人從
    事財產犯罪，仍基於幫助犯詐欺取財罪之不確定故意，以出
    租每個帳戶每10日可領取新臺幣（下同）1萬2千元之代價，
    於民國109年3月8日17時18分許，將其所有臺灣中小企業銀
    行帳號00000000000號帳戶之存摺、提款卡等物（已依對方
    要求變更密碼），寄送予某真實姓名年籍均不詳之成年詐騙
    集團成員，以此方式幫助詐騙集團從事財產犯罪使用。迨前
    開成員及其所屬詐騙集團成員取得前開帳戶之存摺及提款卡
    後，即基於意圖為自己不法所有之詐欺犯意聯絡，於109年3
    月11日某時許，以電話及通訊軟體LINE聯絡乙○○，佯稱其係
    乙○○之友人高雅玲，請求乙○○借款予高雅玲之友人甲○○云云
    ，致乙○○陷於錯誤，並於同日匯款12萬元至上開帳戶內，前
    開匯款金額於匯入後均遭他人提領一空。
二、案經乙○○告訴暨臺南市政府警察局善化分局報告臺灣臺南地
    方檢察署檢察官偵查起訴。
    理  由
壹、程序方面：
一、本案以下所引用具傳聞證據性質之供述證據，被告甲○○、檢
    察官於本院言詞辯論終結前均未爭執其證據能力，且本院審
    酌前開證據作成時之情況及證據取得過程等節，並無非出於
    任意性、不正取供或其他違法不當情事，且客觀上亦無顯不
    可信之情況，復經本院於審判期日就上開證據依法進行調查
    、辯論，是依刑事訴訟法第159條之5規定，均有證據能力。
二、本案以下所引用具非供述證據性質之證據資料，均無違反法
    定程序取得之情形，依刑事訴訟法第158條之4規定之反面解
    釋，均應有證據能力。
貳、實體方面：
一、上開犯罪事實，業據被告於本院審理時坦承不諱，核與證人
    乙○○於警詢證述之情節相符，並有上開帳戶之基本資料及交
    易明細、乙○○所有帳戶之存摺明細、匯款申請書、乙○○之LI
    NE訊息翻拍照片、被告之交貨便顧客留存聯及繳款證明、被
    告之LINE訊息翻拍照片在卷可稽，足認被告前開任意性自白
    與事實相符。從而，本案事證明確，被告所犯上開犯行洵堪
    認定，應予依法論科。
二、核被告所為，係犯刑法第30條第1項前段、同法第339條第1
    項之幫助詐欺取財罪。另被告為幫助犯，爰依刑法第30條第
    2項規定，按正犯之刑減輕之。爰審酌被告於本院審理時坦
    承犯行，且已與乙○○達成調解，態度尚稱良好，及其係大學
    畢業、目前從事工廠工作、離婚、需撫養1名未成年女兒之
    智識程度、生活狀況等一切情狀，量處如主文所示之刑，並
    諭知易科罰金之折算標準。
三、被告未曾因故意犯罪受有期徒刑以上刑之宣告，有臺灣高等
    法院被告前案紀錄表在卷可佐，茲念被告因一時失慮而觸法
    ，且與乙○○達成調解，則其經此偵審及科刑教訓，應知所警
    惕，信無再犯之虞，本院因認被告所宣告之刑以暫不執行為
    適當，爰併宣告如主文所示之緩刑期間，以啟自新。
四、被告供稱未因本案取得任何金錢，卷內復尚無積極證據可認
    被告有分得上開犯罪所得或獲有其他報酬之情形，爰不予宣
    告沒收。
五、公訴意旨雖認被告上開交付帳戶存摺及提款卡之行為，同時
    另構成刑法第30條、洗錢防制法第14條第1項之幫助犯一般
    洗錢罪云云。惟查：
  ㈠刑法第30條之幫助犯，係以行為人主觀上有幫助故意，客觀
    上有幫助行為，即對於犯罪與正犯有共同認識，而以幫助意
    思，對於正犯資以助力，但未參與實行犯罪之行為者而言。
    幫助犯之故意，除需有認識其行為足以幫助他人實現故意不
    法構成要件之「幫助故意」外，尚需具備幫助他人實現該特
    定不法構成要件之「幫助既遂故意」，惟行為人只要概略認
    識該特定犯罪之不法內涵即可，無庸過於瞭解正犯行為之細
    節或具體內容。此即學理上所謂幫助犯之「雙重故意」。金
    融帳戶乃個人理財工具，依我國現狀，申設金融帳戶並無任
    何特殊限制，且可於不同之金融機構申請多數帳戶使用，是
    依一般人之社會通念，若見他人不以自己名義申請帳戶，反
    而收購或借用別人之金融帳戶以供使用，並要求提供提款卡
    及告知密碼，則提供金融帳戶者主觀上如認識該帳戶可能作
    為對方收受、提領特定犯罪所得使用，對方提領後會產生遮
    斷金流以逃避國家追訴、處罰之效果，仍基於幫助之犯意，
    而提供該帳戶之提款卡及密碼，以利洗錢實行，仍可成立一
    般洗錢罪之幫助犯。然洗錢防制法第14條第1項之洗錢罪，
    旨在防止特定犯罪不法所得之資金或財產，藉由洗錢行為轉
    換成為合法來源之資金或財產，切斷資金與當初犯罪行為之
    關聯性，隱匿犯罪行為或該資金不法來源或本質，使偵查機
    關無法藉由資金之流向追查犯罪者，是行為人主觀上須就其
    所欲掩飾、隱匿之不法所得係源於特定犯罪有上開故意，且
    該特定犯罪及其犯罪所得已存在，而行為人客觀上有積極為
    掩飾、隱匿該特定犯罪所得之行為，始屬洗錢罪所欲處罰之
    範疇。
  ㈡被告雖將上述帳戶之存摺、提款卡等資料寄交詐欺集團成員
    ，致詐欺集團成員作為取得詐欺取財犯罪所得之工具，然被
    告提供其帳戶之存摺、提款卡（含配合變更密碼）予本案詐
    欺集團成員之際，詐欺集團成員並未開始實行詐欺被害人之
    行為，詐欺集團成員僅係利用被告提供之帳戶，要求被害人
    將款項直接匯入本案被告帳戶內，故被告提供帳戶之行為，
    充其量僅供不詳詐欺集團成員作為犯罪工具使用，並未改變
    詐欺所得之本質、來源、去向、所在、所有權、處分權或其
    他權益。縱然被告對詐欺取財行為之遂行有所預見且不違背
    其本意，而具有幫助詐欺取財之不確定故意，然詐欺集團成
    員取得贓款之方式甚多，車手臨櫃領款，或使用提款卡由自
    動櫃員機取款，甚至以轉帳方式匯入他人帳戶再轉出，其等
    使用人頭帳戶之目的，在使真正犯罪行為人在取得犯罪所得
    之過程中隱蔽身分而逃避刑事追訴，並非必然會以造成金流
    斷點或掩飾、隱匿詐騙款項之來源、去向、所在之方式取得
    犯罪所得。何況大多數提供人頭帳戶者多存有僥倖心態，提
    供的帳戶內通常餘款甚微，在不致於造成自己財產損失之情
    況下，始任意提供帳戶予他人使用，並無積極證據足資證明
    其主觀上可認識到詐欺集團成員利用其帳戶必然會造成金流
    斷點，或藉利用其帳戶以達到掩飾、隱匿犯罪所得之去向、
    所在，或保有犯罪所得之目的，自難併論被告幫助犯一般洗
    錢罪。
  ㈢綜上所述，本件被告提供上開帳戶予詐欺集團成員時，該詐
    欺集團尚未對告訴人進行詐騙，被害人亦未交付款項予詐欺
    集團成員，特定犯罪行為既未實行，犯罪所得亦未存在，亦
    無積極證據足認被告有上開幫助洗錢罪之雙重故意，是本件
    僅足證明被告有容任他人以上開帳戶作為詐欺取財使用之不
    確定故意，仍無從對被告論以幫助洗錢罪責，此部分本應為
    被告無罪之諭知，惟公訴意旨認此與前開經認定為有罪之犯
    行部分屬想像競合裁判上之一罪關係，爰不另為無罪之諭知
    。
據上論斷，應依刑事訴訟法第452條、第299條第1項前段，判決
如主文。
本案經檢察官紀芊宇聲請簡易判決處刑、檢察官丙○○到庭執行職
務。
中　　華　　民　　國　　110 　年　　1 　　月　　28　　日
                刑事第十二庭  審判長法  官  包梅真
                                    法  官  陳貽明
                                    法  官  莊政達
以上正本證明與原本無異。
如不服本判決應於收受本判決後20日內向本院提出上訴書狀，並
應敘述具體理由。其未敘述上訴理由者，應於上訴期間屆滿後20
日內向本院補提理由書狀（均須按他造當事人之人數附繕本）「
切勿逕送上級法院」。 
      　　　　　　　　　　　　　　　書記官　歐慧琪
中　　華　　民　　國　　110 　年　　1 　　月　　28　　日
附錄所犯法條：
刑法第339條第1項
意圖為自己或第三人不法之所有，以詐術使人將本人或第三人之
物交付者，處 5 年以下有期徒刑、拘役或科或併科 50 萬元以
下罰金。